【裁判字號】    91,交易,216
【裁判日期】    920305
【裁判案由】    傷害等
【裁判全文】
臺灣臺北地方法院刑事判決                        九十一年度交易字第二一六號
    公  訴  人  臺灣臺北地方法院檢察署檢察官
    被      告  乙○○
右列被告因妨害公務等案件，經檢察官提起公訴（九十一年度偵字第一四七七二號）
，本院判決如左：
    主  文
乙○○服用酒類，不能安全駕駛動力交通工具而駕駛，處罰金壹萬元，如易服勞役以
佰元折算壹日。
乙○○對於公務員依法執行職務時，施強暴，處有期徒刑伍月，如易科罰金以佰元
折算壹日；又於公務員依法執行職務時，當場侮辱，處有期徒刑月，如易科罰金以
佰元折算壹日。應執行有期徒刑柒月，如易科罰金以佰元折算壹日。緩刑肆年。
    事  實
一、乙○○於民國九十一年三月二十二日某時許，在台北縣三重市某處飲酒，已達不
    能安全駕駛之程度後，竟仍駕駛車牌號碼ＡＱＦ－七五七號重型機車上路，於翌
    （二十三）日凌晨一時三十分許，行經台北萬華區忠孝橋，遭台北市政府警察局
    交通警察大隊直屬第三分隊著制服警員攔檢盤查，其明知警員戊○○正依法執行
    取締酒醉駕車中之測試呼氣酒精濃度之職務，竟基於妨害公務員依法執行職務之
    犯意，揮拳毆打並出手抓傷戊○○，而對依法執行職務之公務員施強暴，致戊○○臉部分別受有零點二乘零點一公分擦傷四處、零點二乘零點八公分擦傷一處及
    左膝一點五乘一點五公分擦傷一處之傷害（傷害部分業據戊○○撤回告訴），並
    接續以「幹你娘」等穢語數次侮辱在場依法執行職務之公務員即警員戊○○、甲○○、丙○○、丁○○（公然侮辱部分未據告訴）。嗣經警制伏後，測試出乙○○呼氣中酒精濃度為每公升零點八三毫克。
二、案經戊○○訴由台北市政府警察局萬華分局報請台灣台北地方法院檢察署檢察官
    偵查起訴。
    理  由
一、右開事實均據被告乙○○於本件審理時坦承不諱。其中就其所犯對執行職務公務
    員施強暴脅迫及侮辱公務員罪部分，核與告訴人戊○○之指述、證人甲○○、丙○○、丁○○之證詞相符，並有告訴人報告書、中興醫院診斷證明書、就醫證明
    、告訴人受傷照片在卷可稽，則被告此部分之犯行足以認定；另就被告所犯之公
    共危險罪部分，則有酒精濃度測試單、刑法第一百八十五條之三案件測試觀察紀
    錄表、台北市政府警察局舉發違反道路交通管理事件通知單在卷可稽，而按刑法
    第一百八十五條之三所規定服用酒類，不能安全駕駛動力交通工具而駕駛者，應
    負刑事責任，揆其立法目的本在藉抽象危險犯之犯罪構成要件，以嚇阻酒後駕車
    者對道路交通安全之危害。而所謂不能安全駕駛之認定，並無一定之數值可供界
    定，而係由法院以一般社會通念之客觀標準，足生公共危險時即足。經查，目前
    行政機關所取締酒後駕車之參考標準，係依法務部於八十八年五月十日邀集司法
    院刑事廳、交通部、行政院衛生署、內政部警政署及中央警察大學等機關開會，
    所為凡呼氣酒精濃度逾每公升含０．五五毫克時，即屬不能安全駕駛之決議，上
    開會議決議本身固僅屬檢警取締酒後駕車之參考，尚無拘束法院之效力，惟以上
    開會議決議所採之標準，係參考美國、德國及日本等國家所進行之酒精濃度與精
    神狀態之測試實驗，亦即，各項實驗均發現凡呼氣中酒精濃度達每公升０．五五
    毫克時，就人之生理方面，已產生視覺反應遲鈍、影像不能集中、同時不能看清
    前方路況及車旁照後鏡等狀況，及駕駛能力已受有影響、肇事率已為一般正常人
    之十倍之事實，則以呼氣中酒精濃度逾每公升０．五五毫克作為判定駕駛人能否
    安全駕駛之標準，係有科學上之證明，而得為本院判斷之依據；次查，行為人飲
    酒後如其呼氣酒精濃度達於每公升０．五毫克時，即有反應較慢、感覺減低並影
    響駕駛中度之中毒症狀，此有行政院國軍退除役官兵輔導委員會台北榮民總醫院
    八十八年八月五日（八八）北總內字第二六八六八號函一紙附本院卷可稽，且行
    為人飲酒後其呼氣中酒精濃度如已達於每公升０．五五毫克，其肇事率為一般未
    飲酒者之十倍，此亦有中央警察大學交通學系暨交通管理研究所教授蔡中志之研
    究報告一紙附本院卷可憑，故被告經警測試其呼氣酒精成份為０．八三毫克，依
    照前述說明，當已達到服用酒類後不能安全駕駛動力交通工具之狀態；況被告遭
    警查獲時，有駕駛蛇行、車身搖擺不定、轉彎半徑過大或過小駕駛操控力欠佳之
    情形，並有語無倫次、含糊不輕、意識模糊、注意力無法集中之現象，亦有刑法
    第一百八十五條之三案件測試觀察記錄表等在卷可考，足見被告查獲時之精神、
    體能狀況已深受身體中酒精濃度之影響，則本件被告服用酒類，不能安全駕駛動
    力交通工具而駕駛之犯行，亦足認定。
二、核被告於服用酒類後，不能安全駕駛動力交通工具而仍駕駛前開車號機車在道路
    上行駛之行為，係犯刑法第一百八十五條之三醉態駕駛罪；另被告明知為公務員
    之警員即告訴人戊○○正依法執行其依道路交通管理處罰條例第三十五條所規定
    －對汽車駕駛人進行酒精測試檢定職務，竟對之施以強暴，出手毆打戊○○成傷
    之行為，核係犯刑法第一百三十五條第一項之對執行職務公務員施強暴脅迫罪；
    又被告數次以「幹你娘」之穢語侮辱在場依法執行職務之公務員即警員戊○○、
    甲○○、丙○○、丁○○之行為，係於同一地點內非常密切接近之時間內實施，
    且侵害同一類之法益，其各次行為之獨立性極為薄弱，依一般社會健全觀念，在
    時間差距上，難以強行分開，在刑法評價上，以視為數個舉動之接續施行，合為
    包括之一行為予以評價，較為合理，乃屬接續犯，又被告同時、接續侮辱警員戊○○、甲○○、丙○○、丁○○四人之行為，雖侵害四個法益而均犯刑法第一百
    四十條第一項之於公務員依法執行職務時，當場侮辱罪，但既基於包括之一行為
    所致，故應依刑法第五十五條之規定從一重即刑法第一百四十條第一項之於公務
    員依法執行職務時，當場侮辱罪處斷。被告所犯前開三罪之間，犯意各別，構成
    要件互異，且行為亦非單一，應分論併罰。爰審酌被告犯罪之情狀、呼氣中酒精
    之濃度、犯後雖曾狡詞卸責但終能坦承不諱、告訴人所受之傷勢、被告已賠償告
    訴人之損害、告訴人亦撤回傷害部分之告訴並希望給被告自新之機會（本院九十
    二年二月十八日審判筆錄參照）等情，分別量處如主文所示之刑，就有期徒刑部
    分定其應執行刑，並分別諭知易服勞役、易科罰金之折算標準。另被告未曾受有
    期徒刑以上刑之宣告，有台灣高等法院被告全國前案紀錄表在卷可稽，本院審酌
    被告因一時短於思慮而觸犯對執行職務公務員施強暴脅迫罪及於公務員依法執行
    職務時當場侮辱罪，經此教訓後，當知所警惕而無再犯之虞，並為避免短期自由
    刑所可能造成之弊端，認被告此部分罪行所受宣告有期徒刑部分，以暫不執行為
    適當，是併予宣告如主文第二項所示之緩刑，以啟自新；惟就被告醉態駕駛犯行
    部分，則因處以如主文第一項所示罰金原則上並無短期自由刑之弊端，且審酌被
    告無視於近來政府一再宣導不得酒後駕車、輕視人命之心態，認不應亦予緩刑，
    以為警惕，併此敘明。
三、公訴意旨另以：被告於前述時地出手將告訴人毆打成傷之行為，另涉犯有刑法第
    二百七十七條第一項規定之傷害罪嫌。按告訴乃論之罪，告訴人於第一審辯論終
    結前得撤回其告訴，本件公訴人認被告此部分行為係犯刑法第二百七十七條第一
    項規定之傷害罪，依同法第二百八十七條前段之規定，須告訴乃論，告訴人即得
    撤回其告訴。次查，本件告訴人雖已撤回其原先所提出之傷害告訴（卷附刑事撤
    回告訴狀參照），惟核以被告此部分之行為與本院前述對被告論罪科刑部分中之
    對執行職務公務員施強暴脅迫罪部分，有裁判上一罪之想像競合犯關係，是爰不
    就被告此部分為檢察官所起訴之行為另為不受理之諭知，應併予說明。
據上論斷，依刑事訴訟法第二百九十九條第一項前段，刑法第一百八十五條之三、第
一百三十五條第一項、第一百四十條第一項、第五十一條第五款、第五十五條、第四
十一條第一項前段、第二項、第四十二條第二項、第七十四條第一款，罰金罰鍰提高
標準條例第一條前段、第二條，判決如主文。
本案經檢察官楊朝森到庭執行職務
中      華      民      國    九十二    年      三      月      五      日
                                    臺灣臺北地方法院交通法庭
                                        法  官  林鴻達
右正本證明與原本無異。
如不服本判決，應於判決送達後十日內，向本院提出上訴狀（應抄附繕本）。告訴人
或被害人如對於本判決不服者，應具備理由請求檢察官上訴，其上訴期間之計算係以
檢察官收受判決正本之日期為準。
                                        書記官  石幸代
中      華      民      國    九十二    年      三      月      五      日
附錄本案論罪科刑法條全文：
中華民國刑法第一百八十五條之三
服用毒品、麻醉藥品、酒類或其他相類之物，不能安全駕駛動力交通工具
而駕駛者，處一年以下有期徒刑、拘役或三萬元以下罰金。
中華民國刑法第一百三十五條
對於公務員依法執行職務時，施強暴脅迫者，處三年以下有期徒刑、拘役
或三百元以下罰金。
意圖使公務員執行一定之職務或妨害其依法執行一定之職務或使公務員辭
職，而施強暴脅迫者，亦同。
犯前二項之罪，因而致公務員於死者，處無期徒刑或七年以上有期徒刑；
致重傷者，處三年以上、十年以下有期徒刑。
中華民國刑法第一百四十條
 (侮辱公務員公署罪)
於公務員依法執行職務時，當場侮辱，或對於其依法執行之職務公然侮辱
者，處六月以下有期徒刑、拘役或一百元以下罰金。
對於公署公然侮辱者亦同。


司法院資訊處製作；財團法人民間司法改革基金會備份。
